【裁判字號】    94,簡上,289
【裁判日期】    950825
【裁判案由】    給付管理費
【裁判全文】
臺灣臺中地方法院民事判決    94年度簡上字第289號
上  訴  人  乙○○
            丁○○
上二人共同
訴訟代理人  何崇民律師
複  代理人  戊○○律師
被  上訴人  復新藝術廣場管理委員會
法定代理人  甲○○
訴訟代理人  丙○○
上列當事人間請求給付管理費事件，上訴人對於中華民國94年7
月20日本院臺中簡易庭93年度中簡字第831號第一審判決提起上
訴，本院於民國95年8月11日言詞辯論終結，判決如下：
    主    文
原判決關於命上訴人乙○○給付超過陸萬柒仟陸佰貳拾元部分，
及該部分法定遲延利息及該部分假執行之宣告，暨訴訟費用負擔
之裁判均廢棄。
原判決關於命上訴人丁○○給付超過肆萬貳仟零玖拾元部分，及
該部分法定遲延利息及該部分假執行之宣告，暨訴訟費用負擔之
裁判均廢棄。
上廢棄部分，被上訴人在第一審簡易之訴駁回。
其餘上訴駁回。
第一審（除確定部分外）及第二審訴訟費用由上訴人負擔三分之
二，餘由被上訴人負擔。
    事實及理由
甲、程序方面：
    按當事人之法定代理人其代理權消滅者，應由有代理權之法
    定代理人承受訴訟，此觀民事訴訟法第170條之規定自明。
    查本件被上訴人之法定代理人已於民國（下同）95年7月1日
    由蔡國勇變更為甲○○，此有會議記錄在卷可稽，經被上訴
    人於95年7月25日具狀聲明承受訴訟，依前開說明，自應許
    其承受並續行訴訟，合先敘明。
乙、實體方面：
一、本件被上訴人起訴主張：上訴人乙○○自81年4月17日起分
    別為復新藝術廣場公寓大廈門牌號碼台中市西屯區○○○街
    12號、14號之區分所有權人，上訴人丁○○則自81年5月2日
    起為該大廈門牌號碼台中市○○區○○街153號之區分所有
    權人。被上訴人並於93年6月3日第12、13屆管理委員會交接
    會議及93年12月15日93年度第2次臨時區分所有權人大會會
    議決議，店舖住戶管理費之收費標準為：89年3月以前，每
    戶每月為新台幣（下同）890元；若為空戶，每戶每月690元
    ，自89年4月起，每戶每月一律調降為690元。而上訴人均屬
    店舖住戶，上訴人乙○○所有之門牌號碼台中市西屯區○○
    ○街12號房屋，自87年1月起至89年7月，及90年6月均未繳
    納管理費，共積欠32個月，每月均以690元計算，合計積欠
    之管理費為22,080元，另其所有之門牌號碼台中市西屯區○
    ○○街14號房屋，自85年4月起即未繳納管理費，累積至94
    年4月止，共積欠109個月，每月均以690元計算，合計積欠
    之管理費為75,210元，二者合計97,290元；至於，上訴人丁
    ○○則自85年3月起至86年8月、87年5月起至同年12月、89
    年5月起至90年12月、91年1月起至94年4月均未繳納管理費
    ，共積欠86個月，每月均以690元計算，合計積欠之管理費
    為59,340元，惟被上訴人屢向上訴人等人催繳，均未獲置理
    ，被上訴人爰依公寓大廈管理條例第21條規定及區分所有權
    人會議決議，請求上訴人如數給付管理費等語。
二、上訴人則以：其等所代墊諸如用於中庭之照明、電梯、機械
    停車位及地下室儲水槽抽水上12樓或16樓之水槽等公用電費
    ，既屬系爭大廈共用部分、約定共用部分之管理、維護所生
    ，而該共用部分、約定共用部分之修繕、管理、維護由被上
    訴人負責，其所生費用，由管理費及公共基金所支出，該費
    用之收繳與否亦由住戶大會授權被上訴人行使之，是以被上
    訴人當然得為上訴人代墊公用電費聲請抵銷之對象。而上訴
    人既係店舖住戶並未使用公共區域用電，本不應負擔公共電
    費，因此，被上訴人即應在上訴人所支付之公用電費範圍內
    ，負返還之責，再依民法第334條規定，上訴人自得主張適
    用抵銷管理費。另因上訴人所有之上開店舖房屋於未繳管理
    費期間，皆處於無人使用之空屋狀態中，且被上訴人亦未有
    催繳之程序即逕予起訴，依被上訴人於94年4月7日開會會議
    紀錄「依93年2月10日區分所有權人大會決議辦理，即93年
    度6月前空戶管理費6折計算收取，自93年7月起即需全額繳
    交，逾期未繳管理費之空戶，催繳期限內6折收取，如經訴
    訟後需全額繳交」之旨，則於93年6月前上訴人每月應繳管
    理費自應依照空屋收費標準，即按管理費之6折計算，每月
    計416元等語，資為抗辯。並聲明駁回被上訴人第一審之訴
    。
三、原審審理結果認為：縱認上訴人代墊該大廈公用電費之金額
    ，已逾其等應負擔之管理費一節屬實，則上訴人等雖受有損
    害，然受利益者並非被上訴人，而應係其他區分所有權人，
    上訴人僅能向其他區分所有權人請求返還，自無從以之主張
    與被上訴人所請求之管理費相抵銷，而為上訴人敗訴之判決
    ，即認上訴人乙○○應給付被上訴人97,290元，及其中64,1
    70元自93年3月24日起、其中22,080元自93年5月14日起、其
    中11,040元自94年4月22日起，均至清償日止，按年息百分
    之5計算之利息；上訴人丁○○應給付被上訴人59,340元，
    及其中48,300元自93年3月26日起、其中11,040元自94年4月
    20日起，均至清償日止，按年息百分之5計算之利息。惟上
    訴人不服提起上訴。另補稱：原審判決計算管理費之基準顯
    然有誤。其次，本件管理費係按月給付之不及一年之定期給
    付債權，依民法第126條規定，自應有5年消滅時效之適用，
    然本件被上訴人係於92年12月1日始具狀起訴，故被上訴人
    於87年12月前之管理費請求權業已罹於時效而消滅等語，資
    為抗辯。並上訴聲明：(1)原判決不利於上訴人之部分廢棄。
    (2)上廢棄部分，被上訴人在第一審之訴駁回。被上訴人則以
    ：本件上訴人所一再抗辯之代墊公用電費，既非屬系爭管理
    費所收取的包括項目之內，且係另外設立獨立電錶及收費，
    亦非為管理委員會職務範圍所應負擔、支付之費用，則上訴
    人自無主張抵銷之可言。至於上訴人引用被上訴人於94年4
    月份會議紀錄所載，主張比照空戶管理費以6折計算收取云
    云，然上訴人既屢經催繳而拒不主動清償，且分別積欠管理
    費高達數10個月期及100多個月期之鉅，顯見其等即屬經訴
    訟後需全額繳交之例，上訴人主張採空戶之打6折計算之抗
    辯，應不足採。再就上訴人主張被上訴人之請求已罹於時效
    部分，因被上訴人之催繳程序，為寄發通知繳納管理費之平
    信後，並將其公告於大樓公佈欄上，此表示上訴人對於大樓
    公佈欄上之事項，能隨時得知，是上訴人辯稱催繳及會議紀
    錄均未知悉部分，亦不足採信。並於本院聲明：求為判決駁
    回上訴人之上訴。
四、本件兩造所不爭執事項：
  (一)上訴人乙○○自81年4月17日起分別為復新藝術廣場公寓大
    廈門牌號碼台中市西屯區○○○街12號、14號之區分所有權
    人；上訴人丁○○則自81年5月2日起為該大廈門牌號碼台中
    市○○區○○街153號之區分所有權人。上訴人乙○○、丁
    ○○均屬店舖住戶。
  (二)被上訴人於93年6月3日第12、13屆管理委員會交接會議及93
    年12月15日93年度第2次臨時區分所有權人大會會議決議，
    店舖住戶管理費之收費標準為：89年3月以前，每戶每月為
    890元；若為空戶，每戶每月690元，自89年4月起，每戶每
    月一律調降為690元。
  (三)上訴人乙○○所有之門牌號碼台中市西屯區○○○街12號房
    屋，自87年1月起至89年7月，及90年6月均未繳納管理費，
    共積欠32個月之管理費；另其所有之門牌號碼台中市西屯區
    ○○○街14號房屋，自85年4月起即未繳納管理費，累積至9
    4年4月止，共積欠109個月之管理費。至於，上訴人丁○○
    則自85年3月起至86年8月、87年5月起至同年12月、89年5月
    起至90年12月、91年1月起至94年4月止均未繳納管理費，共
    積欠86個月之管理費。
  (四)被上訴人於94年4月7日開會之會議記錄第2項討論事項之決
    議：依93年2月10日區分所有權人大會決議辦理，即93年度6
    月前空戶管理費6折計算收取，自93年7月起即需全額繳交，
    逾期未繳管理費之空戶，催繳期限內6折收取，如經訴訟後
    需全額繳交。
  (五)臺灣電力股份有限公司臺中區營業處95年5月22日Ｄ臺中字
    第09505002590號函暨附各期分攤公設電費金額資料表。
五、本件兩造爭執所在厥為：(一)上訴人對被上訴人是否有系爭抵
    銷債權存在？(二)上訴人應繳納而未繳納之管理費，是否得主
    張以「空屋」為由，按每月690元之6折計算？(三)公寓大廈管
    理費有無民法第126條5年短期時效之適用？茲分別說明如下
    ：
  (一)按債務之抵銷，以雙方當事人互負債務為必須具備之要件，
    若一方並未對他方負有債務，則根本即無抵銷之可言。（最
    高法院18年上字第1709號判例要旨可資參照）。本件上訴人
    雖主張店舖住戶並未使用公共區域用電，不應負擔公共電費
    ，但上訴人歷年來均代墊公用電費，自得依據代墊費用之返
    還請求權及委任契約之損害賠償請求權，就其應付管理費予
    以抵銷云云。然查，上訴人與被上訴人間並未訂立有關公共
    用電之墊款契約，況且，上訴人亦自承：所繳納之公共電費
    係向臺灣電力股份有限公司繳納，而該公司係依據電錶向我
    們收費等語（見本院卷95年8月11日言詞辯論筆錄），另上
    訴人雖提出復新建設股份有限公司出具之證明書為憑，但查
    ，該證明書係私文書，縱屬真正，亦屬該公司與上訴人間之
    約定，又公電分攤，係大樓興建完成使用，由建設公司統一
    申請分攤，並非管理委員會所辦理，自難以此認被上訴人應
    負返還墊款或賠償損害之責任。其次，依據該社區管理費計
    算明細表之記載，店舖住戶分攤之管理費項目為：信件整理
    、巡邏、火警防盜、清潔費、會計費、公務費、委員車馬費
    、機電維護費、管理員慰問金、清潔隊慰問金、公積金等項
    目，並無公用電費，則上訴人與被上訴人亦無此項委任契約
    關係，自無因此所生之損害賠償請求權，此外，上訴人復未
    能舉證以實其說，是上訴人並無其所主張之代墊費用之返還
    請求權及委任契約之損害賠償請求權，揆諸上開判例要旨，
    即無抵銷債權可言。
  (二)查被上訴人於94年4月7日開會之會議記錄第2項討論事項之
    決議：依93年2月10日區分所有權人大會決議辦理，即93 年
    度6月前空戶管理費6折計算收取，自93年7月起即需全額繳
    交，逾期未繳管理費之空戶，催繳期限內6折收取，如經訴
    訟後需全額繳交等語。為兩造所不爭執。另依該社區90年11
    月8日召開之90年度區分所有權人會議討論事項第6項決議：
    授權其管理委員會權限為空戶（更換屋主）6折以上收取
    。自始至終屋主未更換者，以原價收取。註：90年起積欠
    的不予折扣。該社區93年2月10日召開之93年度區分所有權
    人大會討論事項第2項決議：93年6月前，空戶管理費6折計
    算收取。自93年7月即須全額繳交。逾期未繳管理費住戶，
    催繳期限內6折收取，如經訴訟後須全額繳交。由上開決議
    內容可知，上訴人係原屋主（即自始至終未更換），其所積
    欠之管理費並不符合上開6折收取之條件，是上訴人主張以
    「空屋」為由，按每月690元之6折計算管理費，尚乏憑據，
    自難採信。
  (三)按區分所有權人積欠應分擔或其他應負擔之費用已逾二期或
    達相當金額，經定相當期間催告仍不給付者，管理委員會得
    訴請法院命其給付繳之金額及遲延利息，公寓大廈管理條例
    第21條定有明文。而應付利息之債務，其利率未經約定，亦
    無法律可據者，週年利率為百分之五，民法第203條亦有規
    定。查，本件上訴人乙○○就被上訴人於原審所提出其所有
    之門牌號碼台中市西屯區○○○街12號房屋，自87年1月起
    至89年7月，及90年6月均未繳納管理費，共積欠32個月之管
    理費；另其所有之門牌號碼台中市西屯區○○○街14號房屋
    ，自85年4月起即未繳納管理費，累積至94年4月止，共積欠
    109個月之管理費等情。以及上訴人丁○○就被上訴人於原
    審提出其自85年3月起至86年8月、87年5月起至同年12月、
    89年5月起至90年12月、91年1月起至94年4月止均未繳納管
    理費，共積欠86個月之管理費等情，均不爭執。是以每戶每
    月690元計算，則上訴人乙○○共積欠之管理費為97,290元
    ，及其中64,170元自93年3月24日起、其中22,080元自93年5
    月14日起、其中11,040元自94年4月22日起，均至清償日止
    ，按年息百分之5計算之利息；上訴人丁○○則共積欠之管
    理費為59,340元，及其中48,300元自93年3月26日起、其中
    11,040元自94年4月20日起，均至清償日止，按年息百分之5
    計算之利息，應可認定。
  (四)按一年或不及一年之定期給付債權，其各期給付請求權因五
    年間不行使而消滅，為民法第126條所明定，凡屬上項定期
    給付債權，即有該條之適用，無庸當事人就此有所約定，且
    不得預先拋棄時效之利益。最高法院50年臺上字第1960號著
    有判例意旨可資參照。上訴人2人固不爭執未繳納上開之管
    理費，惟於本院審理時抗辯部分管理費請求權已罹於五年之
    短期消滅時效等語。經查，系爭管理費既係基於一定之法律
    關係而生，且每次以一個月期間之經過順次而發生，依前開
    說明，系爭管理費請求權屬民法第126條所謂一年或不及一
    年之定期給付債權，而有前開五年時效期間之適用，應可認
    定。次查被上訴人係於92年12月1日始起訴請求上訴人2人給
    付系爭管理費，有起訴狀附於原審卷可憑；且被上訴人亦未
    提出時效中斷或不完成之事由或證據，而系爭管理費需於每
    月20前繳納，有該社區費用收繳支付方法1紙附卷可考，則
    被上訴人請求１、上訴人乙○○部分：中康二街12號：所
    積欠管理費之月份為87年12月至89年7月、90年6月，共計21
    個月，每月均以690元計算，計14,490元。中康二街14號
    ：所積欠管理費之月份為87年12月至94年4月，共計有77個
    月，每月均以690元計算，計53,130元。上述二項總計積欠
    98個月則管理費合計67,620元。２、上訴人丁○○部分：（
    中康街153號）所積欠管理費之月份為87年12月、89年5月至
    90年12月、91年1月至94年4月，共計61個月，每月均以690
    元計算，共計42,090元。及其各該法定遲延利息，均未罹於
    前開五年時效期間，其請求自屬有據，應予准許；超過部分
    之其餘請求，既已罹於前開時效期間，復經上訴人為時效之
    抗辯，即不應准許。
六、綜上所述，被上訴人本於前開公寓大廈管理條例第21條、民
    法第203條規定之法律關係，請求上訴人乙○○給付67,620
    元，及其中42,090元自93年3月24日起、其中14,490元自93
    年5月14日起、其中11,040元自94年4月22日起，均至清償日
    止，按週年利率百分之五計算之利息，請求上訴人丁○○給
    付42,090元，及其中31,050元自93年3月26日起、其中11,04
    0元自94年4月20日起，均至清償日止，按週年利率百分之五
    計算之利息，為有理由，應予准許。逾此所為之請求，為無
    理由，即不應准許。至被上訴人前開不應准許部分，其假執
    行之聲請失所附麗，應併予駁回。原審就超過前開應准許部
    分，為上訴人敗訴之判決，並為假執行之宣告，自有未洽。
    上訴意旨就此部分指摘原判決不當，求予廢棄改判，為有理
    由。至前開應准許部分，原審判命上訴人給付，並依職權宣
    告假執行，核無違誤，上訴意旨，就此部分，仍執陳詞，指
    摘原判決不當，求予廢棄，為無理由，應駁回其上訴。
七、本件事證明確，兩造其餘攻擊防禦方法及舉證，核與判決結
    果無影響，爰不逐一論述，併此敘明。
八、另按撤回上訴，係當事人於提起上訴後，以終結訴訟為目的
    之訴訟上一方之法律行為，祇須對於法院表示撤回之意思即
    生效果，故此項撤回上訴之意思表示，性質上不許撤回。最
    高法院47年臺聲字第109號判例要旨可資參照。查訴外人紀
    秋雲雖曾於94年8月15日具狀提起上訴，惟其已於94年10月
    26日具狀聲請撤回本院94年度簡上字第289號上訴，並聲請
    退還裁判費二分之一等情，有該民事撤回上訴狀1紙在卷可
    稽，揆諸上開判例要旨，其撤回上訴已發生效果，即此部分
    原判決確定而脫離繫屬，則本院無庸再為審酌，附此敘明。
九、據上論結，本件上訴為一部有理由，一部無理由，依民事訴
    訟法第436條之1第3項、第450條、第449條第1項、第79條，
    判決如主文。
中    華    民    國    95    年    8     月    25    日
                  民事第四庭    審判長法  官  洪碧雀
                                      法  官  蔡美華
                                      法  官  夏一
上正本證明與原本無異。
本判決不得上訴
中    華    民    國    95    年    8     月    25    日
                                      書記官  吳雅菁


司法院資訊處製作；財團法人民間司法改革基金會備份。
